臺灣高等法院民事裁定　　　　　　　　 100年度抗字第1166號
抗　告　人　莊育掬
上列抗告人因與相對人宋瑞芬、徐欽寶、王銘陽間請求損害賠償
事件聲請訴訟救助，對於中華民國100年7月18日臺灣臺北地方法
院100年度救字第162號裁定提起抗告，本院裁定如下：
    主      文
抗告駁回。
抗告費用由抗告人負擔。
    理      由
一、本件聲請及抗告意旨略以：抗告人訴請相對人侵權行為損害
    賠償及不當得利案，本應繳交訴訟費用，然因抗告人受傷未
    癒，工作能力有限，故有勞工保險局自民國（下同）99年10
    月至100年9月之每月生活補助款新臺幣（下同）1,500元，
    以供生活基本所需，另抗告人98年固曾擁有歌林股份有限公
    司股票10萬元，惟該公司因重大虧損致其股票已然下市而無
    價值可供變現，又抗告人所有坐落於新北市○○區○○段34
    7地號土地，及同段2342、1863建號建物（下稱系爭房地）
    ，現今仍有向臺北富邦商業銀行股份有限公司（下稱臺北富
    邦銀行）設定高額貸款情形，實無資力再支出本件訴訟費用
    ，爰依法聲請訴訟救助，並據提出勞工保險局99年10月19日
    保護一字第0990A102805A號函、診斷書、客戶借款明細查詢
    、貸款餘額證明書、土地、建物所有權狀等（見原審卷第3
    、4頁、本院卷第5、11-14頁），以為釋明。
二、按當事人無資力支出訴訟費用者，依民事訴訟法第107條規
    定，法院固應依聲請准予救助，惟此項請求救助之事由，依
    同法第109條第2項、第284條之規定，應提出能即時調查之
    證據以釋明之，而所謂無資力，係指窘於生活，且缺乏經濟
    上之信用者（最高法院18年抗字第260號、43年台抗字第152
    號判例意旨參照）。
三、經查，抗告人固因從事生鮮包裝及搬運工作致患有手腕隧道
    症後群之職業災害，並自99年10月至100年9月，每月均有勞
    工保險局發給生活津貼1,500元等情，有勞工保險局100年8
    月17日保護一字第00000000000號函及所檢附之職業災害勞
    工職業疾病生活津貼申請書暨補助收據、該局99年10月19日
    保護一字第0990A102805A號函可憑（見本院卷第16、17、22
    、25、26頁）；惟觀諸前開第00000000000號函所檢附之勞
    工保險失能診斷書、神經失能詳況及說明（見本院卷(二)第18
    -20頁）所示，抗告人罹患之手腕隧道症後群之失能狀況僅
    於工作能力上屬通常無礙勞動，但由醫學上可證明遺存神經
    症狀，並於98年12月22日評估為第1級失能，即除症狀外，
    無顯著失能，能執行所有日常活動等情，足見抗告人雖領有
    職業災害之生活津貼，然該職業災害通常無礙抗告人勞動且
    抗告人能執行所有日常活動，自無抗告人所稱其工作能力受
    限生活困難之情形。又查，抗告人另以系爭房地向臺北富邦
    銀行設定抵押貸款，經該行於94年11月17日鑑價總額為360
    萬元，並放款288萬元，且抗告人迄至100年8月15日之貸款
    餘額為271萬4,949元等情，有臺北富邦銀行不動產鑑估報告
    、貸款餘額證明書可稽（見本院卷第25、26、11頁）；以系
    爭房地於94年間之市價即有360萬元，並僅用以擔保80%（即
    288萬元÷360萬元＝0.8）之借款債務，然近年來不動產價
    值飛漲，再參以抗告人陸續清償系爭房地所擔保之借款僅餘
    271萬4,949元，是抗告人實得再以系爭房地借款而具有經濟
    上之信用，自難認抗告人係窘於生活，且無法以系爭房地之
    經濟信用以籌措本件僅2萬0,404元之裁判費，核其聲請與訴
    訟救助之要件未符，原裁定予以駁回，尚無違誤。抗告人執
    以前辭指摘原裁定不當，聲明廢棄，為無理由，應予駁回。
四、據上論結，本件抗告為無理由，爰裁定如主文。
中    華    民    國   100    年    9     月    14    日
                    民事第十九庭
                        審判長法  官  魏麗娟
                              法  官  黃明發
                              法  官  李媛媛
正本係照原本作成。
本裁定除以適用法規顯有錯誤為理由外，不得再抗告。如提起再
抗告，應於收受後10日內委任律師為代理人向本院提出再抗告狀
。並繳納再抗告費新台幣１千元。
中    華    民    國   100    年    9     月    15    日
                              書記官  李華安